【裁判字號】    99,聲再,5
【裁判日期】    990315
【裁判案由】    返還房屋等
【裁判全文】
臺灣高等法院民事裁定                   99年度聲再字第5號
聲  請  人  乙○○
相  對  人  臺灣臺北看守所
法定代理人  甲○○
上列當事人間請求返還房屋等事件，聲請人對於中華民國98年1
2月30日本院98年度聲再字第89號確定裁定，聲請再審，本院裁
定如下：
    主  文
聲請駁回。
聲請訴訟費用由聲請人負擔。
    理  由
一、按對於確定裁定聲請再審，依民事訴訟法第507條準用同法
    第501條第1項第4款規定，必須表明再審理由，此為必須具
    備之程式，否則其聲請即屬不合法，毋庸命其補正，逕以裁
    定駁回之。所謂表明再審理由，必須指明確定裁定有如何合
    於法定再審事由之具體情事，始為相當；倘僅泛言有何條款
    之再審事由，而無具體情事者，尚難謂已合法表明再審理由
    （最高法院64年台聲字第76號判例要旨參照）。又當事人提
    起再審之訴或聲請再審，雖聲明係對某件再審判決或裁定為
    再審，但審查其再審訴狀理由，實為指摘原確定裁判或前次
    之再審裁判如何違法，而對該聲明不服之再審判決或裁定，
    則毫未指明有如何法定再審理由。此種情形，可認為未合法
    表明再審理由，逕以其再審（再審之訴或聲請再審）為不合
    法駁回之（最高法院69年度第3次民事庭會議決定(一)參照）
    。
二、本件聲請人對於本院98年度聲再字第89號確定裁定（下稱原
    確定裁定）聲請再審，雖主張：伊於民國98年10月1日再審
    聲明異議狀之事實及理由二質疑相對人無證據，如何得以民
    法第470條提告伊？本院97年度上易字第1032號二審確定判
    決係依何事證而判准相對人請求伊返還系爭宿舍為有理由？
    司法公平正義何在。又上開確定判決未依民事訴訟法第194
    條、第277條規定，命伊舉證，亦屬違法等語。核係就原確
    定裁定先前之本院確定判決如何違法而為指述，並無就前開
    不服之原確定裁定指明有如何合於法定再審事由之具體情事
    ，難謂合法表明再審理由。另聲請人所稱：原確定裁定未依
    民事訴訟法第121條定期間命伊補正提出再審事由，即逕予
    駁回，係屬違法等語，尚非具體指明原確定裁定有合於民事
    訴訟法第496條第1項所列各款法定再審事由之情形。何況聲
    請再審，未依民事訴訟法第507條準用同法第501條第4款規
    定，表明再審理由，不屬同法第121條第1項規定書狀不合程
    式或有其他欠缺之情形，審判長毋庸裁定定期命其補正，即
    得以其訴為不合法，逕以裁定駁回之，蓋因民事訴訟法第50
    1條第4款乃屬同法第121條第1項之特別規定，原確定裁定逕
    予駁回，亦無違誤。是未件聲請人聲請再審，未表明再審理
    由，其聲請再審即非合法，本院自毋庸命其補正，逕以裁定
    駁回之。
三、據上論結，本件再審之聲請為不合法，爰裁定如主文。
中    華    民    國    99    年    3     月    15    日
                  民事第十庭
                        審判長法  官  黃豐澤
                              法  官  吳謀焰
                              法  官  林麗玲
正本係照原本作成。
不得抗告。
中    華    民    國    99    年    3     月    15    日
                              書記官  陶美玲

司法院資訊處製作；財團法人民間司法改革基金會備份。
